臺灣高等法院臺中分院刑事判決　　　　　民國九十三年度上訴字第一一○○號
　　上　訴　人
　　即　被　告　丙○○
右上訴人因偽造文書等案件，不服臺灣彰化地方法院中華民國九十三年六月四日第一
審依簡式審判程序判決（民國九十三年度訴緝字第一一號，起訴案號：臺灣彰化地方
法院檢察署民國八十九年度偵字第六○一四號），提起上訴，本院判決如左：
    主      文
上訴駁回。
      事  實
一、丙○○經由聯合報之分類廣告得知他人販賣偽造信用卡之訊息，竟萌購買偽造之
    信用卡，持以詐購財物之思，依報紙分類廣告所載之聯絡方式，與姓名、年籍均
    不詳，綽號為「小林」之成年男子洽購偽造之信用卡，並要求「小林」先以低價
    販售一張偽造之信用卡供其試刷之用，丙○○遂先於民國（下同）八十九年七月
    二十二日，在臺北市市區某處，以新台幣（下同）五千元之代價，向「小林」購
    得如附表一編號一所示之偽造信用卡一張，復基於行使偽造私文書及意圖為自己
    不法所有之概括犯意，於八十九年七月二十五日，在桃園市○○路○段七二號自
    小客車上，依「小林」之指示，於所購得上開偽造信用卡背面偽簽「謝志雄」之
    署名，使一般人自形式上觀察，足以認其即為謝志雄本人，於信用卡有效期限內
    有權使用該卡，足以生損害於謝志雄及發卡銀行對信用卡管理業務之正確性，再
    於同日，持以向如附表二編號一所示之特約商店銀河通信負責人馮政致刷卡購物
    ，並在刷卡簽帳單上偽簽「謝志雄」署名（橫式簽帳單共分三聯，除第一聯由持
    卡人收執部分須親自簽寫外，其餘第二聯商店存根聯及第三聯收單機構存查聯均
    係複寫而成），交予銀河通信行負責人馮政致而行使之，以供馮政致核對與該信
    用卡背面之「謝志雄」署押是否相符，並表示確認交易標的及金額，用以向發卡
    銀行簽帳消費，及作為特約商店經由收單機構向發卡銀行請款之用，致使該特約
    商店馮政致誤認係本人消費而陷於錯誤，交付商品（時間、地點及刷卡購得物品
    、金額詳如附表二編號一所示），而行使上開偽造之信用卡，足以生損害於謝志
    雄、發卡銀行及前開特約商店銀河通信行。丙○○於該次刷卡詐購財物得手後，
    再以每張信用卡一萬五千元之代價，向「小林」洽購偽造之信用卡四張，又為便
    利其行使偽造之信用卡，由丙○○於八十九年七月二十九日，在臺北縣三重市淡
    水河邊橋頭，提供其本人之照片一張交予「小林」，並以三萬五千元之代價委由
    與其具有共同變造國民身分證之犯意聯絡之「小林」，在不詳時、地，將其本人
    之照片換貼於謝志雄所遺失之國民身分證上，而共同變造國民身分證，足以生損
    害於謝志雄及戶政機關台北縣蘆州市戶政事務所對於戶籍管理之正確性，嗣於同
    年八月一日，在臺北縣三重市淡水河邊橋頭，「小林」將如附表一編號二至五所
    示之偽造信用卡，及已變造完成之謝志雄國民身分證一枚交予丙○○，以供其刷
    卡使用及供店家核對身份之用。丙○○旋即連續前揭行使偽造私文書及意圖為自
    己不法所有之概括犯意，於同年月七日，在其前往彰化縣彰化市之路上，於如附
    表一編號二至三之信用卡背面偽簽「謝志雄」之署名，使一般人自形式上觀察，
    均足以認其即為謝志雄本人，於信用卡有效期限內有權使用該卡，足以生損害於
    謝志雄、中國信託商業銀行及富邦商業銀行對信用卡管理業務之正確性，復以刷
    卡詐購財物所得利益之一成為代價，委由與其具有共同犯意聯絡之陳宗旺（原審
    法院通緝中），開車載送其至如附表二編號二所示之被害商家寶島鐘錶行，由其
    於同日（即八月七日）十六時十五分許，持如附表一編號三、四所示之偽造信用
    卡，及變造之謝志雄國民身分證，向如附表二編號二所示之特約商店寶島鐘錶行
    負責人乙○○刷卡購物，並供乙○○核對其身份，而行使上開偽造之信用卡及變
    造之謝志雄國民身分證，足以生損害於謝志雄及中國信託商業銀行、富邦商業銀
    行及前開特約商店寶島鐘錶行，幸因上開偽造之信用卡均無法通過印錄機上之刷
    卡辨識，丙○○始未能得逞（時間、地點及被害商家詳如附表二編號二所示）。
    嗣因同案被告陳勝利（業經原審法院判處有期徒刑一年六月確定）又持偽造之信
    用卡，至如附表二編號二所示之被害商家寶島鐘錶行欲詐購財物，然該商家負責
    人乙○○已察覺有異而報警處理，為警當場查獲正在詢價之陳勝利，並於陳勝利
    身上扣得偽造之信用卡及變造之「張世昌」國民身分證，復循線逮獲陳宗旺、丙
    ○○，並扣得丙○○所有之偽造信用卡四張及變造之「謝志雄」國民身分證一只
    。
二、案經彰化縣警察局彰化分局報請台灣彰化地方法院檢察署檢察官偵查起訴，原審
    法院通緝歸案認有刑事訴訟法第二百七十三條之一第一項之情形，而改依簡式審
    判程序審理。
        理  由
一、按除被告所犯為死刑、無期徒刑、最輕本刑為三年以上有期徒刑之罪或高等法院
    管轄第一審案件者外，於刑事訴訟法第二百七十三條第一項程序進行中，被告先
    就被訴事實為有罪之陳述時，審判長得告知被告簡式審判程序之旨，並聽取當事
    人、代理人、辯護人及輔佐人之意見後，裁定進行簡式審判程序；除簡式審判程
    序及簡易程序案件外，第一審應行合議審判，刑事訴訟法第二百七十三條之一第
    一項、第二百八十四條之一分別定有明文。本件被告丙○○所犯係死刑、無期徒
    刑、最輕本刑為三年以上有期徒刑之罪或高等法院管轄第一審案件以外之罪，並
    於原審法院行準備程序時就被訴事實為有罪之陳述，原審法院合議庭依前揭規定
    ，經評議結果，裁定改由受命法官獨任行簡式審判程序，先予敘明。
二、右揭事實，業據上訴人即被告丙○○（以下稱被告）於警詢中、原審法院及本院
    行準備程序與審理時均供承不諱，核與同案被告陳勝利、陳宗旺於警詢中所供述
    ，及證人即如附表二所示之被害商家負責人馮政致、乙○○於警詢中之證述，情
    節均相符，並有偽造之信用卡四張（附表一編號一之偽造信用卡業為被告丟棄而
    滅失）、變造之「謝志雄」國民身分證一張、簽帳單、中國信託商業銀行信用卡
    消費明細、慶豐商業銀行信用卡消費簽帳明細、富邦商業銀行信用卡消費明細、
    慶豐商業銀行消費金融處信用卡部九十二年三月二十八日（九二）慶銀消卡險字
    第０六三號函、中國信託商業銀行法務調查組九十二年四月三日所出具之偽卡鑑
    定函、富邦商業銀行信用卡部九十二年四月四日（九二）富邦信卡字第一三五號
    函、華僑商業銀行九十二年四月一日（九二）僑銀信卡字第０七八號函、台北縣
    蘆洲市戶政事務所九十二年三月二十八日北縣蘆戶字第０九二０００一五０一號
    函、贓物認領保管單、照片等件在卷足資佐證，且經原審法院當庭命被告書寫「
    謝志雄」字樣，經與卷附簽帳單及信用卡背面署押筆跡核對結果，原審法院認其
    筆順、轉折等特徵均屬相符，益徵被告確有偽造謝志雄署押之事實，是以被告上
    開自白核與事實相符，堪予採信，從而，本件事證明確，被告犯行堪予認定。
三、按信用卡係以電子、磁性等無法以人之知覺直接認識之方式所製成之紀錄，而供
    電腦處理之用，信用卡持卡人與發卡銀行簽訂信用卡使用契約，經發卡銀行審核
    持卡人身分、資力後，依照契約關係所發給；持卡人取得信用卡後，可至特約商
    店簽帳消費，由發卡銀行先行墊付消費款項，再由信用卡持有人依約清償，在習
    慣上，信用卡係用以表彰持卡人經濟、消費能力之證明，應依刑法第二百二十條
    第二項之規定，論以同法第二百十條之私文書（最高法院八十八年度臺上字五七
    一０號判決參照採此見解）。又按於信用卡背面簽名欄內，偽簽他人姓名，因信
    用卡背面簽名欄之簽名，單純自形式上觀察，即足以表示信用卡之簽名者於信用
    卡之有效期限內有權使用該信用卡之辨識及證明，並非依習慣或特約表示一定用
    意之證明，故性質上應屬刑法第二百十條之私文書（參照最高法院九十三年度第
    二次刑事庭會議決議）。復按信用卡簽帳單，係持卡人向特約商店消費後簽持卡
    人姓名於其上，由特約商店將第一聯交持卡人收執，第二聯及第三聯則由特約商
    店取回，而該簽帳單由持卡人簽名係指持卡人同意依據信用卡持卡人與發卡銀行
    間合約條件，對其所購物品或接受服務，均應按簽帳單之消費金額，付款予發卡
    銀行，故持卡人於該簽帳單簽名其用意與票據背書大致相同，皆係對所簽之金額
    表示負責之意，亦為刑法第二百十條之私文書。再按國民身分證屬於品性能力服
    務相類之證書，係刑法第二百十二條所稱之特種文書。末按已持偽造之信用卡向
    特約商店刷卡購物，而已著手為詐欺行為之實施，然因偽造之信用卡未能通過印
    錄機上之刷卡辨識，而未能詐得財物，其行為尚屬未遂階段。查被告行為後，刑
    法於九十年六月二十日增訂第二百零一條之一第二項：「行使前項偽造、變造之
    信用卡、金融卡、儲值卡或其他相類作為簽帳、提款、轉帳或支付工具之電磁紀
    錄物，或意圖供行使之用，而收受或交付於人者，處五年以下有期徒刑，得併科
    三萬元以下罰金。」，就被告行使偽造信用卡部分比較新舊法律規定（即刑法第
    二百零一條之一第二項及第二百十六條、第二百二十條第二項、第二百十條）之
    結果，二罪最重本刑固同為五年以下有期徒刑，然新法尚得併科罰金，故以舊法
    之規定對於被告較為有利，應依刑法第二條第一項但書之規定適用舊法，是核被
    告所為，係犯刑法第二百十六條之行使同法第二百十二條之變造特種文書罪，刑
    法第二百十六條之行使同法第二百十條之偽造私文書罪，及刑法第三百三十九條
    第一項詐欺取財罪與同條第二項之詐欺取財未遂罪（就如附表二編號二所示之犯
    行）。公訴人原未注意被告行為後法律始有變更，因而逕論以修正後刑法第二百
    零一條之一之罪嫌，業據公訴人於原審法院當庭更正起訴法條，附此敘明。被告
    變造國民身分證之特種文書後，復持以行使，其變造國民身分證之低度行為為行
    使之高度行為所吸收，不另論罪；又其於信用卡背面及簽帳單上偽造署押之行為
    均係偽造私文書之階段行為不另論罪，而偽造私文書之低度行為，又為行使之高
    度行為所吸收，亦僅論行使罪。被告與成年男子「小林」就行使變造國民身分證
    之犯行間；及被告與陳宗旺就於八十九年八月七日行使偽造私文書及詐欺取財未
    遂之犯行間，分別有犯意聯絡及行為分擔，均為共同正犯。其先後二次行使偽造
    私文書及詐欺取財之犯行，均屬時間緊接，方法相同，觸犯構成要件相同之罪名
    ，顯係基於概括犯意反覆為之，應依連續犯規定，分別論以一較重之行使偽造私
    文書罪及詐欺取財罪，並均依法加重其刑；被告所犯上開各罪間，有目的手段之
    牽連犯關係，應依刑法第五十五條之規定，從一重之連續行使偽造私文書罪處斷
    。原審法院審酌信用卡乃現代社會普遍而重要之交易工具，並有促進經濟、市場
    之功效，其運作之良窳則端賴社會之信任，被告竟為貪圖一己之私，冀能不勞而
    獲，而購買偽造之信用卡，詐購財物，自已相當程度造成此項信任之破壞，嚴重
    妨礙金融交易秩序自不宜輕縱，暨考量其購買偽造信用卡之數量、持偽卡刷卡消
    費之金額及次數，及其素行、生活狀況、智識程度、犯罪後坦承犯行，態度良好
    等一切情狀，適用刑事訴訟法第二百七十三條之一第一項，第二百九十九條第一
    項前段，刑法第二條第一項但書，第二十八條，第五十六條，第二百十六條，第
    二百十二條，第二百二十條第二項，第二百十條，第三百三十九條第一項、第二
    項，第五十五條，第二百十九條，第三十八條第一項第二款，罰金罰鍰提高標準
    條例第一條前段之規定，判決被告共同連續行使偽造私文書足以生損害於他人罪
    ，量處有期徒刑壹年貳月。並說明扣案之如附表一編號二至五所示之偽造信用卡
    四張及變造謝志雄國民身分證上所黏貼之「丙○○照片」一張，均係被告所有，
    且供犯罪所用之物或供犯罪預備之物，業據其供明在卷，依刑法第三十八條第一
    項第二款規定宣告沒收（依法律不得割裂適用之原理，該扣案之偽造信用卡並不
    依修正後之刑法第二百零五條之規定予以沒收，併予敘明）。未扣案之如附表二
    編號一所示被害商家所出具之簽帳單持卡人收執聯一紙，為被告所有，且供其犯
    罪所用之物；另其上偽造之「謝志雄」署押一枚，亦係被告所偽造之署押，業據
    其供明在卷，雖均未扣案，然未能證明業已滅失，仍分別爰依刑法第三十八條第
    一項第二款及同法第二百十九條規定，均併予宣告沒收。再被告偽造簽帳單之特
    約商店存根聯及銀行存根聯，業分別交付特約商店及銀行收執，非屬被告所有之
    物，僅就其上偽造「謝志雄」署押共二枚部分（均係複寫而成），依刑法第二百
    十九條規定宣告沒收。至未扣案之如附表一編號一所示之偽造信用卡一張，業為
    被告丟棄而滅失，已據其陳明在卷，又非義務沒收之物（依法律不得割裂適用之
    原理，該偽造之信用卡並不適用修正後之刑法第二百零五條之規定），爰不併予
    宣告沒收，併予敘明，經核原審法院認事用法，均無不合，量刑亦屬適當。被告
    上訴意旨略稱：原審法院判刑過重，請求從輕量刑，以後不會再犯等語，經核為
    無理由，應予駁回。
四、據上論結：應依刑事訴訟法第三百六十八條，判決如主文。
本案經檢察官甲○○到庭執行職務。
中     華     民     國     九十三     年      九      月     十四      日
                             臺灣高等法院臺中分院刑事第一庭
                                   　　　審判長法  官　陳　紀　綱
                                   　　　　　　法　官  黃  日  隆
                                   　　　　　　法　官  方  艤  駐
右正本證明與原本無異。
如不服本判決應於收受送達後十日內向本院提出上訴書狀，其未敘述上訴之理由者並
得於提起上訴後十日內向本院補提理由書（均須按他造當事人之人數附繕本）。
                                               書記官　江　玉　萍
中     華     民     國     九十三     年      九      月     十六      日
附錄本案論罪科刑法條：
刑法第二百十六條
行使第二百十條至第二百十五條之文書者，依偽造、變造文書或登載不實事項或使登
載不實事項之規定處斷。
刑法第二百十條
偽造、變造私文書，足以生損害於公眾或他人者，處五年以下有期徒刑。
刑法第二百十二條
偽造、變造護照、旅券、免許證、特許證及關於品行、能力、服務或其他相類之證書
、介紹書，足以生損害於公眾或他人者，處一年以下有期徒刑，拘役或三百元以下罰
金。
刑法第二百二十條
在紙上或物品上之文字、符號、圖畫、照像，依習慣或特約，足以為表示其用意之證
明者，關於本章及本章以外各罪，以文書論。
錄音、錄影或電磁紀錄藉機器或電腦之處理所顯示之聲音、影像或符號，足以為表示
其用意之證明者，亦同。
稱電磁紀錄，指以電子、磁性或其他無法以人之知覺直接認識之方式所製成之紀錄，
而供電腦處理之用者。
刑法第三百三十九條
意圖為自己或第三人不法之所有，以詐術使人將本人或第三人之物交付者，處五年以
下有期徒刑、拘役或科或併科一千元以下罰金。
以前項方法得財產上不法之利益或使第三人得之者亦同。
前二項之未遂犯罰之。
                                                              　　　　　Ｆ
附表一（丙○○所持有信用卡部分）：
┌──┬──────────┬──────────┬───────┬─────┐
│編號│信用卡發卡銀行、卡號│原所有人及原發卡銀行│購得時間、地點│購買之價格│
├──┼──────────┼──────────┼───────┼─────┤
│一  │卡號：0000000│                    │八十九年七月二│每張新台幣│
│    │000000000之│                    │十二日，在台北│（下同）五│
│    │VISA卡（未扣案）    │                    │市區          │千元      │
├──┼──────────┼──────────┼───────┼─────┤
│二  │中國信託商業銀行    │原發卡銀行為華僑銀行│八十九年七月三│每張一萬五│
│    │卡號：0000000│                    │十一日，在台北│千元      │
│    │000000000之│                    │縣三重市淡水河│          │
│    │VISA卡              │                    │邊橋頭        │          │
├──┼──────────┼──────────┼───────┼─────┤
│三  │中國信託商業銀行    │宋文海              │八十九年七月三│每張一萬五│
│    │卡號：0000000│原發卡銀行為中國信託│十一日，在台北│千元      │
│    │000000000之│商業銀行            │縣三重市淡水河│          │
│    │VISA卡              │                    │邊橋頭        │          │
├──┼──────────┼──────────┼───────┼─────┤
│四  │富邦銀行            │原發卡銀行為富邦銀行│八十九年七月三│每張一萬五│
│    │卡號：0000000│                    │十一日，在台北│千元      │
│    │000000000之│                    │縣三重市淡水河│          │
│    │VISA卡              │                    │邊橋頭        │          │
├──┼──────────┼──────────┼───────┼─────┤
│五  │ＡＮＢ‧ＡＭＲＯＢａ│原發卡銀行為慶豐銀行│八十九年七月三│每張一萬五│
│    │ｎｋ（荷蘭銀行）    │                    │十一日，在台北│千元      │
│    │卡號：0000000│                    │縣三重市淡水河│          │
│    │000000000之│                    │邊橋頭        │          │
│    │VISA卡              │                    │              │          │
└──┴──────────┴──────────┴───────┴─────┘
 附表二（丙○○持卡盜刷之事實）：
┌──┬───┬─────┬─────┬─────┬──────┬────┬────┐
│編號│行為人│時      間│地      點│持  何  卡│ 刷購之物品 │ 被害人 │既、未遂│
├──┼───┼─────┼─────┼─────┼──────┼────┼────┤
│ 一 │丙○○│民國八十九│桃園市莊敬│上述附表一│MOTOROLA V36│馮政致  │既遂    │
│    │      │年七月二十│路二段七十│編號一之偽│88行動電話一│        │        │
│    │      │五日      │二號一樓銀│造信用卡  │組及補充卡三│        │        │
│　　│      │          │河通信行  │          │百元五張，V3│        │        │
│    │      │          │          │          │688三卡電池 │        │        │
│    │      │          │          │          │蓋一個，共新│        │        │
│    │      │          │          │          │台幣一萬六千│        │        │
│    │      │          │          │          │七百八十九元│        │        │
├──┼───┼─────┼─────┼─────┼──────┼────┼────┤
│ 二 │丙○○│民國八十九│彰化市民族│上述附表一│因刷卡辨識未│寶島鐘錶│因偽造之│
│    │陳宗旺│年八月七日│路五○六號│編號三、四│通過而未得手│行（李文│信用卡未│
│    │      │十八時十五│之寶島鐘錶│之偽造信用│            │明）    │能通過印│
│    │      │分        │行        │卡        │            │        │錄機上之│
│    │      │          │          │          │            │        │刷卡辯識│
│    │      │          │          │          │            │        │，致未能│
│    │      │          │          │          │            │        │詐得財物│
│    │      │          │          │          │            │        │，而未遂│
└──┴───┴─────┴─────┴─────┴──────┴────┴────┘
                                                              　　　　Ｆ
